臺灣高等法院臺南分院民事判決　九十年度訴字第八○號　Ｊ
　　　原　　　告　辛　○　○
　　　　　　　　　己　○　○
　　　　　　　　　丁　○　○
　　　　　　　　　庚　○　○
　　　　　　　　　戊　○　○
　　　訴訟代理人　丙　○　○
　　　被　　　告　乙　○　○
　　　訴訟代理人　甲　○○○
右當事人間因侵權行為附帶請求損害賠償事件，經本院刑事庭裁定（九十年度交附民
字第二二五號）移送前來，本院判決如左︰
　　　主　　　文
被告應給付原告辛○○新臺幣柒拾萬參仟肆佰肆拾玖元；給付原告己○○、原告丙○
○、原告丁○○、原告庚○○、原告戊○○各新台幣壹拾貳萬陸仟陸佰陸拾柒元，及
均自民國九十年八月二十一日起至清償日止，按年息百分之五計算之利息。
原告其餘之訴駁回。
訴訟費用由被告負擔三分之一，餘由原告負擔。
　　　事　　　實
甲、原告方面：
一、聲明：求為判決：被告應給付原告辛○○新台幣（下同）一百七十萬八千元，應
    給付原告己○○、丙○○、丁○○、庚○○、戊○○各六十萬元，及均自訴狀繕
    本送達被告翌日起至清償日止，按年息百分之五計算之利息。
二、陳述：
  (一)被告於民國（下同）九十年二月十三日晚上九時五分許，駕駛車牌號碼八Ｊ—二
    四一六號自用小客車，沿臺南市○○路○段快車道，由西往東方向行駛，途經該
    路三四一號附近無名巷之無號誌交岔路口時，本應注意在市區道路行車速度，時
    速不得超過四十公里，且行近無號誌交岔路口，應減速慢行，又汽車行駛時，駕
    駛人應注意車前狀況，隨時採取必要之安全措施，而依當時天候晴朗、夜間有照
　　明、路面乾燥無缺陷、道路上未有任何障礙物、視距復屬良好等情形，客觀上亦
　　無不能注意之情事，竟疏於注意減速慢行及注意車前狀況，而貿然以時速五十公
　　里之速度行駛，適原告之妻（母）曾李碧由北向南方向徒步橫越該道路，乙○○
　　因煞車不及，撞及曾李碧，致曾李碧受撞飛跌滾落於停放路邊車牌號碼ＵＡ─Ｏ
　　Ｏ四六自用小客車之左前輪後方，受有腦挫傷合併顱內出血等傷害，經送醫不治
　　死亡，被告過失致死犯行，業經本院判處罪刑在案。
　(二)被告既侵害曾李碧之生命，原告分別係其夫及子女，自得對被告請求賠償。玆將
　　原告請求之損害賠償，分述如下：
    (1)原告辛○○部分：曾李碧死亡後，原告支出殯葬費計七十萬八千元，另因曾李
      碧死亡，老年喪偶，精神上痛苦不堪，請求賠償慰撫金一百萬元，合計一百七
      十萬八千元。
    (2)原告己○○、丙○○、丁○○、庚○○、戊○○部分：原告均為曾李碧之子女
      ，因母親死亡，精神上痛苦不堪，各請求賠償精神慰撫金六十萬元。
三、證據：提出判決書一件、收據十二紙、繼承系統表一紙、戶籍謄本四件（均影本
　　）、喪葬費計算表二紙為證。
乙、被告方面：
一、聲明：原告之訴駁回。
二、陳述：
　(一)對本件車禍之事實不爭執，被告自認雖有過失，但被害人穿越雙黃線，並非自行
　　人穿越道路通過，此有證人即被害人鄰居郭文宗作證過，原告亦有過失。
  (二)被告目前經濟狀況不好，沒有賠償能力。而車禍發生時被告已將被害人送醫，隔
　　天被害人死亡後，也天天去上香，曾包白包三萬元，而原告亦已領過強制責任險
　　一百四十萬元。
丙、本院依職權調閱台灣台南地方法院檢察署九十年度偵字第二八四０號乙○○過失
    致死偵審案卷。
　　　理　　　由
一、本件原告主張：被告於九十年二月十三日，駕駛自用小客車，在臺南市○○路三
    四一號附近交岔路口，疏於注意減速慢行及注意車前狀況，致撞及其妻（母）曾
　　李碧，致曾李碧死亡，伊等為曾李碧死亡支出殯喪費，且精神甚為痛苦，爰依侵
　　權行為之法律關係，求為判決命被告給付原告辛○○一百七十萬八千元，各給付
　　原告己○○、丙○○、丁○○、庚○○、戊○○六十萬元，並加付法定遲延利息
　　等語。
二、被告則對車禍之事實不爭執，自認就車禍之發生有過失，但以被害人穿越雙黃線
　　，未走行人穿越道亦有過失，且伊已先給付白包三萬元，原告復已領取強制責任
　　險一百四十萬元應扣除等語，資為抗辯。
三、經查：
  (一)原告主張被告於九十年二月十三日晚上九時五分許，駕駛車牌號碼八Ｊ—二四一
    六號自用小客車，沿臺南市○○路○段快車道，由西往東方向行駛，途經該路三
    四一號附近無名巷之無號誌交岔路口時，應注意在市區道路行車速度，時速不得
    超過四十公里，且行近無號誌交岔路口，應減速慢行，又汽車行駛時，駕駛人應
    注意車前狀況，隨時採取必要之安全措施，而當時天候晴朗、夜間有照明、路面
　　乾燥無缺陷，道路上未有任何障礙物、視距復屬良好等情形，客觀上亦無不能注
　　意之情事，其竟疏於注意減速慢行及注意車前狀況，而貿然以時速五十公里之速
　　度行駛，適有行人曾李碧由北向南方向徒步橫越該道路，乙○○煞車不及，因而
　　其自用小客車右側車頭撞及曾李碧，以致曾李碧受撞飛跌滾落於停放路邊車牌號
　　碼ＵＡ─ＯＯ四六自用小客車之左前前輪後方，而受有腦挫傷合併顱內出血等傷
　　害，經送醫急救，延至同月十四日上午五時不治死亡等情，為被告所不爭執，復
　　有道路交通事故調查報告表一紙（現場圖誤南向為北向）、現場及車損相片十四
　　幀附卷可稽，及驗傷證明書、診斷證明書（參見台灣台南地方法院九十年度交訴
　　字第一一四號卷第二九、三一頁，下稱訴字卷，台灣台南地方法院檢察署相驗卷
　　宗第七至十頁），自堪信為真實。
  (二)按在市區道路行車速度，時速不得超過四十公里，且行近無號誌交岔路口，應減
    速慢行，又汽車行駛時，駕駛人應注意車前狀況，隨時採取必要之安全措施，道
    路交通安全規則第九十三條第一款、第四款、第九十四條第三項、第一百零三條
    定有明文。查被告於前揭時、地，駕車行經該路，並無不能注意上開規定之情事
　　，其竟疏於注意致發生車禍，是被告駕車肇事行為，具有過失甚明，況本件經送
　　台灣省台南區行車事故鑑定委員會鑑定結果，亦均持相同見解，有上開鑑定委員
　　會九十年五月十一日南鑑字第九ＯＯ四八五號函所附之鑑定意見書在卷可參。被
　　告之過失駕車肇事行為，與被害人之死亡結果間，具有相當因果關係，即本院刑
　　事庭亦為相同之認定，判處被告過失致人於死罪確定，有本院九十年度交上易字
　　第一一九三號刑事判決可憑（參見本院卷第五－七頁），被告侵權行為之事實，
　　堪以認定。
四、按因故意或過失，不法侵害他人之權利者，負損害賠償責任；不法侵害他人致死
    者，對於支出殯葬費之人，亦應負損害賠償責任；不法侵害他人致死者，被害人
    之父、母、子、女及配偶，雖非財產上之損害，亦得請求賠償相當之金額；民法
    第一百八十四條第一項前段、第一百九十二條、第一百九十四條分別定有明文。
　　被告因駕車撞及被害人曾李碧致死，原告辛○○為曾李碧之配偶、原告己○○、
　　丙○○、丁○○、庚○○、戊○○均為曾李碧之子女，有戶籍謄本可稽，則原告
　　請求被告賠償其損害，於法有據。茲依原告請求之項目及金額分述如下：
  (一)殯葬費部分：原告辛○○主張其支出殯葬費七十六萬八百八十元（將毛巾費八千
    元，誤載為八萬元，實際上應係六十八萬八千八百八十元之誤）固據其提出收據
　　十二紙及喪葬費明細表一紙為證，然其中毛巾費用八千元，係喪家回贈與答謝祭
　　者奠儀之禮儀，誤餐費二千四百元，非屬喪葬費之必要費用，應予剔除；又佛事
　　金額共十四萬元，雖據其提出之單據一紙（參見附民字卷第十三頁），依其所載
　　項目，係作旬之師父支出，其中一旬至六旬各一名師父、七旬初一初二普佛各三
　　名師父，因死者係意外死亡，基於本省民間習俗，此部分核屬必要，另功德日支
　　出八萬元部分，棺木費十一萬元部分，雖屬必要，但其支出則顯然過高，應依中
　　等品質之程度予核減為功德費五萬元，棺木費七萬元，以上各部分扣除後，原告
　　辛○○所得請求之殯葬費為六十萬八千四百八十元，逾此部分之請求，無從准許
　　。
  (二)精神慰撫金部分：被害人曾李碧係原告辛○○之妻，結褵數十載，原告辛○○老
    年喪偶頓失老伴之痛，實非常人所能忍受；又原告己○○、丙○○、丁○○、庚
　　○○、戊○○均為被害人曾李碧之子女，因母親意外喪生，使全家共享天倫之樂
　　之希望落空，衡諸一般常人輒有痛不欲生之錐心之痛，則渠等主張受有精神上之
　　痛苦，請求被告賠償精神慰撫金，自屬有據。審酌原告辛○○為國校畢業，從事
　　營造包工業，有不動產房屋一棟；原告丙○○為研究所畢業；己○○為東吳大學
　　法律系畢業，在律師事務所工作；丁○○已婚移居美國，沒有房子；庚○○係宜
　　蘭醫院職員，沒有房子；戊○○從事保險業，擁有房屋；而被告為高職畢業，從
　　事水電工，月薪二萬多元，無不動產等一切情狀，斟酌兩造之上開學歷、身分、
　　地位、經濟能力及原告等身心所受痛苦程度，認原告辛○○請求精神慰撫金以六
　　十萬元，原告己○○、丙○○、丁○○、庚○○、戊○○請求以各四十五萬元為
　　適當，逾此部分請求，尚屬過高，應予駁回。
  (三)綜上，原告辛○○所得請求之金額合計為一百二十萬八千四百八十元。原告己○
    ○、丙○○、丁○○、庚○○、戊○○所得請求之金額為各四十五萬元。
五、次按損害之發生或擴大，被害人與有過失者，法院得減輕賠償金額或免除之。民
　　法第二百十七條第一項定有明文。又直接被害人與有過失時，間接被害人亦應負
　　擔直接被害人之過失，始符公平，最高法院著有七十三年台再字第一八二號判例
　　。查本件車禍係被告疏於注意減速慢行及未注意車前狀況，而貿然以時速五十公
　　里之速度行駛，適被害人曾李碧由北向南方徒步橫越該道路，遭被告之自用小客
　　車右側車頭撞及曾李碧，以致曾李碧不治死亡，惟被害人曾李碧係自行人穿越道
　　附近橫越道路，並非自行人穿越道通過馬路，業據證人郭文忠（被害人之鄰居，
　　住於肇事現場附近）於本院刑事庭結證屬實，證人即警員黃崇銘於本院刑事庭亦
　　供證現場痕跡係在行人穿越道以外之地方（參見本院九十年度交上易字一一九三
　　號刑事卷第三九、四０頁訊問筆錄），益証撞擊點非在行人穿越道，足認被害人
　　未行走行人穿越道通過馬路，而逕自穿越雙黃線橫越馬路，致發生此車禍，是被
　　害人亦有過失，應可確認，即本院刑事庭亦為相同之認定，有判決書可按。直接
    被害人既與有過失，則間接被害人之原告，亦應承擔其過失，自難令被告負全部
    賠償責任，本院審酌雙方原因力大小，認被告應負擔百分之八十之責任，原告負
    擔百分之二十之責任為適當。爰減輕被告賠償金額為應給付原告辛○○九十六萬
    六千七百八十四元；應給付原告己○○、丙○○、丁○○、庚○○、戊○○各三
    十六萬元。
六、末按保險人依本法規定給付之保險金，視為加害人或被保險人損害賠償金額之一
　　部分；加害人或被保險人受賠償請求時，得扣除之。強制汽車責任保險法第三十
　　條定有明文。查原告等已自承受領強制責任險保險金一百四十萬元，自應從上開
　　給付範圍中予以扣除；原告六人自承平均分配該保險金，則每人應扣除二十三萬
　　三千三百三十三元（其中二元零頭由原告辛○○扣除），又被告曾先給付白包三
　　萬元，此亦為原告所不否認，此部分核其性質係屬殯喪費用之一部先付，自應由
　　原告辛○○所得請求之殯喪費中予以扣除，經扣除後，原告辛○○所得請求之金
　　額為七十萬三千四百四十九元；原告己○○、丙○○、丁○○、庚○○、戊○○
　　各得請求者為十二萬六千六百六十七元。
七、從而，原告等基於侵權行為之損害賠償請求權，請求被告賠償原告辛○○七十萬
    三千四百四十九元；賠償原告己○○、丙○○、丁○○、庚○○、戊○○各十二
    萬六千六百六十七元，及均自訴狀繕本送達被告翌日即九十年八月二十一日起至
    清償日止，按年息百分之五計算之遲延利息，洵屬正當，應予准許。逾此部分所
    為之請求，為無理由，應予駁回。
八、據上論結，本件原告之訴，為一部有理由，一部無理由，依民事訴訟法第七十九
    條但書，判決如主文。
中　　　華　　　民　　　國　　九十一　　年　　　二　　　月　　 二十六　 日
　　　　　　　　　　　　　　　　　　臺灣高等法院臺南分院民事第一庭
~B1審判長法官　王　　惠　　一
~B2　　　法官　張　　世　　展
~B3　　　法官　吳　　上　　康
右為正本係照原本作成。
原告如對本判決上訴，須於判決送達後二十日內向本院提出上訴狀，未表明上訴理由
者，應於上訴後二十日內向本院提出理由書。
被告不可上訴。
中　　　華　　　民　　　國　　九十一　　年　　　三　　　月　　 　一　　 日
~B法院書記官　易　　慧　　玲
